臺灣高等法院臺中分院刑事判決　　　　96年度上訴字第2983號
上　訴　人　臺灣臺中地方法院檢察署檢察官
被　　　告　乙○○
上列上訴人因違反毒品危害防制條例案件，不服臺灣臺中地方法
院96年度訴字第1652號，中華民國96年10月16日第一審判決（起
訴案號：臺灣臺中地方法院檢察署96年度毒偵字第2245號），提
起上訴，本院判決如下：
    主  文
原判決關於施用第一級毒品部分及定應執行刑，均撤銷。
乙○○施用第一級毒品，處有期徒刑柒月，減為有期徒刑月又
拾伍日，如易科罰金，以新臺幣壹仟元折算壹日；扣案之海洛因
壹包（驗餘淨重壹捌點零肆公克）沒收銷燬之。
其他上訴駁回。
乙○○撤銷改判部分與駁回上訴部分，主刑部分應執行有期徒刑
肆月，如易科罰金，以新臺幣壹仟元折算壹日。
    事  實
一、乙○○曾因施用毒品案件，經依台灣台中地方法院95年度毒
    聲字第518號裁定送勒戒處所進行觀察、勒戒，於民國（下
    同）95年10月19日接受觀察勒戒後，認無繼續施用毒品傾向
    ，由臺灣臺中地方法院檢察署檢察官於95年12月12日以95
    年度毒偵緝字第184號、95年度毒偵字第5760號為不起訴處
    分確定，於95年12月6日釋放出所。詎乙○○仍不知徹底戒
    絕，於前開觀察勒戒執行完畢釋放後5年內，竟仍基於施用
    第一級毒品海洛因之犯意，於96年2月8日，在臺中縣大里市
    ○○路235巷11號其住處，以將少許海洛因摻入香菸內點火
    燃燒使之產生煙霧後加以吸食之方式，施用第一級毒品海洛
    因1次；另基於施用第二級毒品甲基安非他命之犯意，於96
    年2月9日上午時分，在雲林縣某地路邊其所駕駛之自小客車
    上，以將甲基安非他命置於玻璃球吸食器內以火燒烤使之產
    生煙霧後加以吸食之方式，施用第二級毒品甲基安非他命1
    次。嗣於96年2月9日17時30分許，在苗栗縣頭份鎮○○路
    223號後方停車場，為警查獲，並當場扣得乙○○所有之第
    一級毒品海洛因1包（驗餘淨重18.04公克）及其所有供放置
    毒品海洛因使用之眼鏡袋1只。
二、案經苗栗縣警察局頭份分局報告臺灣苗栗地方法院檢察署呈
    請臺灣高等法院臺中分院檢察署檢察長核轉臺灣臺中地方法
    院檢察署檢察官偵查起訴。
    理  由
一、被告未於本院審理期日到庭，惟被告於原審對於前揭時地分
    別施用第一級毒品海洛因及施用第二級毒品甲基安非他命各
    1次等情均坦認不諱，且被告為警查獲時所採集之尿液，經
    送驗結果，亦分別呈現嗎啡、安非他命及甲基安非他命陽性
    反應，此有濫用藥物尿液檢驗監管紀錄表1份、正修科技大
    學超微量研究科技中心檢驗報告1份、查獲違反毒品危害防
    制條例嫌疑人尿液檢體編號對照表1份在卷可稽，並有查獲
    現場照片7張在卷可稽，復有扣案之海洛因1包、眼鏡袋1 只
    為證，扣案之海洛因，經送驗結果，確實包含第一級毒品海
    洛因成分，淨重18.04公克，空包裝重0.7公克，純度73.3﹪
    ，純質淨重13.22公克，此有苗栗縣警察局頭份分局查獲毒
    品危害防制條例案件毒品初步鑑驗報告單1份、檢驗照片2張
    、法務部調查局96年3月16日調科壹字第09623022440號鑑定
    書1份在卷為憑，被告於原審之自白與現有事證相符，應堪
    置信。本件事證已臻明確，被告犯行，洵堪認定。
二、按海洛因、甲基安非他命分別係屬毒品危害防制條例所定之
    第一、二級毒品，不得非法施用。核被告所為，係犯毒品危
    害防制條例第10條第1項之施用第一級毒品罪、第10條第2項
    之施用第二級毒品罪。被告為供施用而分別持有第一級毒品
    海洛因及持有第二級毒品甲基安非他命之低度行為，均應為
    施用第一級毒品海洛因及施用第二級毒品甲基安非他命之高
    度行為所吸收，不另論處。被告所犯施用第一級毒品罪及施
    用第二級毒品罪二者間，其犯意各別，行為互殊，法益亦異
    ，應予分論併罰。原審關於被告施用第二級毒品部分，依據
    上述理由，適用毒品危害防制條例第10條第2項、刑法第11
    前段、第41條第1項前段，並審酌被告前因施用毒品之犯行
    ，經歷觀察勒戒之機會，仍不思徹底戒除施用毒品之惡習，
    5年內，猶故態復萌，再次施用毒品，無視於毒品對於自身
    健康之嚴重傷害及國家對於杜絕毒品犯罪之禁令，惟因施用
    毒品本身係屬自戕行為，對於社會所產生之潛在危害性尚屬
    輕微，且被告犯罪後業經坦承犯行，尚知悔悟，犯後態度良
    好，而被告施用第二級毒品甲基安非他命僅有1次等一切情
    狀，此部分量處被告有期徒刑2月之刑；又本案被告之犯罪
    時間係在96年4月24日以前，依中華民國96年罪犯減刑條例
    第2條第1項第3款、第7條之規定，減輕其宣告刑2分之1，減
    為有期徒刑1月，並予諭知易科罰金之折算標準。核其認事
    用法俱無不當，量刑亦稱允洽，檢察官提起上訴未具體指摘
    此部分有何不當，非有理由，應駁回其此部分之上訴。
三、關於被告施用第一級毒品部分，原審對被告論罪科刑，固非
    無見，惟查：按接續犯之成立，係以時、空密接性為前提要
    件，即透過對於同一法益之同種類侵害行為繼續不間斷的實
    行，業已稀釋個別行為之獨立性，致使刑法評價時將之視為
    單一、整體之犯罪行為，以符合社會一般人對於行為概念之
    認知，並與行為人之犯罪目的相互結合。原審依據被告所供
    ，認被告另自係96年1月中旬起至96年2月8日最後一次施用
    海洛因之前止（即扣除前揭經本院論罪科刑之部分）接續施
    用第一級毒品，惟此部分僅有被告之自白別無其他補強據佐
    證，非可遽予認定而有未合。檢察官上訴意旨，部分指摘原
    判決認被告係接續犯為不當，為有理由；部分意旨仍認被告
    有數次施用海洛因行為，因缺乏被告自白以外之補強證據可
    資認定，則無理由。惟原判決既有上述可議，應由本院將原
    判決撤銷改判。爰審酌被告前因施用毒品之犯行，經歷觀察
    勒戒之機會，仍不思徹底戒除施用毒品之惡習，5年內，猶
    故態復萌，再次施用毒品，無視於毒品對於自身健康之嚴重
    傷害及國家對於杜絕毒品犯罪之禁令，惟因施用毒品本身係
    屬自戕行為，對於社會所產生之潛在危害性尚屬輕微，且被
    告犯罪後業經坦承犯行，尚知悔悟，犯後態度良好，而被告
    本次施用毒品第一級毒品海洛因僅有一次等一切情狀，量處
    如主文第2項所示之刑。又本案被告之犯罪時間係在96年4月
    24日以前，依中華民國96年罪犯減刑條例第2條第1項第3款
    、第7條之規定，減輕其宣告刑2分之1，減為有期徒刑3月又
    15日。並由本院合併定其應執行之刑及依中華民國96年罪犯
    減刑條例第9條之規定，併予諭知易科罰金之折算標準。扣
    案之海洛因1包（驗餘淨重18.04公克），係屬毒品危害防制
    條例第2條第2項第1款所規範之第一級毒品，不問屬於被告
    與否，爰依毒品危害防制條例第18條第1項前段之規定，併
    予諭知沒收銷燬之。至扣案之眼鏡袋1只，雖係被告所有之
    物，惟係作為放置毒品海洛因之用，非供施用毒品所用之物
    ，無從併予諭知沒收。
四、公訴意旨另以：被告基於施用第一級毒品海洛因之單一行為
    決意，自96年1月中旬起，至96年2月8日上開施用第一級毒
    品之前止（即扣除前揭經本院論罪科刑之部分），施用第一
    級毒品海洛因多次，因認被告此部分行為乃預定實施數個同
    種行為之慣行性、成癮性犯罪，即以反覆為同種類的行為為
    構成要件內容之犯罪，型態本質上為集合犯，其所侵害之法
    益既為同一，被告慣行性之施用毒品數次行為，自應認與前
    揭論罪科刑之犯行間，為包括的一罪等語。惟查：
  (一)按犯罪事實應依證據認定之，無證據不得認定其犯罪事實，
    刑事訴訟法第154條第2項定有明文。又刑事訴訟法上所謂認
    定事實之證據，係指足以認定被告確有犯罪行為之積極證據
    而言，該項證據自須適合於被告犯罪事實之認定，始得採為
    斷罪資料；且事實之認定應憑證據，如未發現相當證據，或
    證據不足以證明，自不能以推測或擬制之方法，以為裁判之
    依據；又認定不利於被告之事實，須依積極證據，茍積極之
    證據本身存有瑕疵而不足為不利於被告事實之認定，即應為
    有利於被告之認定，更不必有何有利之證據，而此用以證明
    犯罪事實之證據，猶須於通常一般人均不至於有所懷疑，堪
    予確信其已臻真實者，始得據以為有罪之認定，倘其證明尚
    未達到此一程度，而有合理性之懷疑存在，致使無從為有罪
    之確信時，即應為無罪之判決（最高法院82年度臺上字第16
    3號判決、76年度臺上字第4986號、30年度上字第816號、29
    年上字第3105號、40年臺上字第86號判例參照）。又刑事訴
    訟法第156條第2項規定，被告雖經自白，仍應調查其他必要
    之證據，以察其是否與事實相符。立法目的乃欲以補強證據
    擔保自白之真實性；亦即以補強證據之存在，藉之限制自白
    在證據上之價值。而所謂補強證據，則指除該自白本身外，
    其他足資以證明自白之犯罪事實確具有相當程度真實性之證
    據而言。雖其所補強者，非以事實之全部為必要，但亦須因
    補強證據與自白之相互利用，而足使犯罪事實獲得確信者，
    始足當之（最高法院74年臺覆字第10號判例參照）。
  (二)公訴人認被告涉有上開施用第一級毒品海洛因犯行，無非係
    以被告於警詢、偵查中之自白及被告施用毒品之犯行，本質
    上具有反覆、延續施行之特徵等情為其論據。被告固於警詢
    、偵查及原審中自白尚有其餘施用第一級毒品海洛因之犯行
    ，然除前揭經論罪科刑之96年2月8日，施用第一級毒品海洛
    因1 次之犯行外，其餘犯行，遍觀全案卷證，並無其他補強
    證據足以證明被告之上開自白與事實相符。況施用第一級毒
    品海洛因後，24小時內經由尿液排出之量可達使用劑量百分
    80，且其於尿液中排出之最長時限，受施用劑量及頻率、施
    用方式、飲水量之多寡、個人體質及其代謝情況等因素影響
    ，因個案而異，一般可檢出之最長時間為服用後2至4天等情
    ，有行政院衛生署管制藥品管理局90年5月4日管檢字第9390
    2號、92年12月2日管檢字第0920009990號函可參。是上開濫
    用藥物檢驗報告，亦僅能作為被告有於96年2月8日，施用第
    一級毒品海洛因1 次之適合證明，而無法證明被告尚有其餘
    施用第一級毒品海洛因之犯行，尚不足以證明被告有反覆、
    接連施用第一級毒品海洛因之成癮性行為。
  (三)按94年2月2日修正公布之刑法，業於95年7月1日施行，新刑
    法已將第56條連續犯之規定刪除，是原屬於複數行為之連續
    犯，即應以數罪之關係處理，而不能恣意的將原本數罪之結
    構，以接續犯或包括一罪等關係來涵蓋，否則將造成依修正
    前規定應加重其刑之犯罪，變成單一犯罪，亦不得加重其刑
    ，此不僅使連續犯因不當圖利行為人而廢除之立法原意盡失
    ，圖利行為人更勝以往。而施用毒品案件，雖有長時間反覆
    施用，然仍有偶一施用之情形，且有無成癮性，更因個人體
    質而異，尚不能一概認定施用毒品者均具有成癮性，而論以
    集合犯，且歷來實務均係以施用毒品之次數，以認定屬行為
    之單複數，在複數行為時再審酌其施用之時間等客觀情狀，
    以決定依連續犯或數罪處斷。於刑法刪除連續犯之規定後，
    施用毒品罪之本質並未變更，依前揭說明，自應回歸數罪併
    罰處理。是公訴意旨認被告自96年1 月中旬起，至同年2月8
    日止（扣除前揭經本院論罪科刑之部分）多次施用第一級毒
    品之行為，具有成癮性，惟並未舉證證明之，自難以集合犯
    論以一罪。故被告自96年1 月中旬起，至同年2月8日止（扣
    除前揭經論罪科刑之部分），亦涉有施用第一級毒品海洛因
    之罪嫌既屬不能證明，惟公訴意旨認被告此部分行為與前揭
    論罪科刑之施用第一級毒品罪間有集合犯之實質上一罪關係
    ，爰不另為無罪之諭知。
五、被告經合法傳喚無正當理由未到庭接受審判，爰不待其陳述
    ，逕行判決。
據上論斷，應依刑事訴訟法第371條、第368條、第369條第1項前
段、第364條、第299條第1項前段，毒品危害防制條例第10條第1
項、第18條第1項前段，刑法第11條前段、第51條第5款、第41條
第1項前段、第2項，中華民國96年罪犯減刑條例判第2條第1項第
3款、第7條、第9條，判決如主文。
本案經檢察官甲○○到庭執行職務。
中　　華　　民　　國　　96　　年　　12　　月　　31　　日
            刑事第七庭    審判長法　官  林  榮  龍
                                法　官  鄭  永  玉
                                法　官  江  錫  麟
上列正本證明與原本無異。
施用第二級毒品部分不得上訴。
其他得上訴。
如不服本判決應於收受送達後十日內向本院提出上訴書狀，其未
敘述上訴之理由者並得於提起上訴後十日內向本院補提理由書（
均須按他造當事人之人數附繕本）。
                                書記官  劉  建  智
中　　華　　民　　國　　96　　年　　12　　月　　31　　日
附錄本案論罪科刑法條：
毒品危害防制條例第10條：
　施用第一級毒品者，處6月以上5年以下有期徒刑。
　施用第二級毒品者，處3年以下有期徒刑。
